【裁判字號】    99,簡,149
【裁判日期】    990625
【裁判案由】    返還公法上不當得利
【裁判全文】
高雄高等行政法院簡易判決
                                       99年度簡字第149號
原      告  行政院衛生署中央健康保險局
代  表  人  甲○○  局長
被      告  丙○○        籍設:臺南縣柳營鄉東昇村柳營408
                               之9號
上列當事人間返還公法上不當得利事件，原告提起行政訴訟，本
院判決如下︰
    主  文
被告應給付原告新臺幣11,450元，及自民國99年5月28日起至清
償日止，按週年利率百分之五計算之利息。
訴訟費用由被告負擔。
    事實及理由
一、本件原告主張：按民法第179條規定，無法律上之原因而受
    利益，致他人受損害者，應返還其利益。雖有法律上之原因
    ，而其後已不存在者，亦同。被告前因違反毒品危害防制條
    例等案件，經法院判處強制戒治1年，於民國98年2月13日入
    臺灣高雄戒治所執行，迄至同年11月25日執行期滿，依全民
    健康保險法第11條第1款規定，被告上開在所執行期間，已
    非屬全民健康保險之保險對象；惟被告仍於98年2月23日至
    同年8月4日期間，以全民健康保險對象身分，至與全民健康
    保險特約之醫事服務機構「財團法人奇美醫院柳營分院」（
    醫事服務機構代號：0000000000）等醫事服務機構就醫，致
    原告代其給付醫療費用12,768元整，此經扣抵被告溢繳保費
    1,318元，尚餘有醫療費用11,450元，原告雖於98年3月26日
    以健保南字第0995060118號函知被告繳還，惟被告仍置之不
    理，而催索無著。被告上開在監期間，既不得參加全民健康
    保險，與原告之間應無任何法律上關係，卻仍持全民健康保
    險卡至全民健康保險特約醫事服務機構就醫，致原告在無法
    律上原因下，代其負擔醫療費用，被告依法自應返還原告代
    其給付之醫療費用11,450元及自起訴狀繕本送達被告之翌日
    起至清償日止，按週年利率百分之五計算之利息等情。被告
    則經本院合法通知，未提出書狀作任何聲明及答辯。
二、按「人民與中央或地方機關間，因公法上原因發生財產上之
    給付或請求作成行政處分以外之其他非財產上之給付，得提
    起給付訴訟。因公法上契約發生之給付，亦同。」行政訴訟
    法第8條第1項定有明文。次按「有下列情形之一者，非屬本
    保險保險對象，已參加者，應予退保：1.在監、所接受刑之
    執行或接受保安處分、管訓處分之執行者。但其應執行之期
    間，在2個月以下或接受保護管束處分之執行者，不在此限
    。」「保險對象依第11條規定應退保者，自應退保之日起，
    不予保險給付；已受領保險給付者，應返還保險人所支付之
    醫療費用；其所繳之保險費，不予退還。」全民健康保險法
    第11條第1款、第45條分別定有明文。
三、經查，本件原告所主張之前開事實，業據其提出原告99年3
    月26日健保南醫字第0995060118號函及送達證書、原告審核
    「不符合加保資格者」處理明細表、臺灣高雄戒治所出所證
    明書、被告就醫紀錄明細表等影本附卷可稽，原告前揭主張
    ，自堪採信。從而，原告依公法上不當得利之法律關係，請
    求被告返還原告所代其支出之全民健康保險醫療費用11,450
    元及自起訴狀繕本送達被告翌日即99年5月28日起至清償日
    止，按週年利率百分之五計算之法定遲延利息，為有理由，
    應予准許。又本件為簡易訴訟事件，爰不經言詞辯論為之。
四、據上論結，本件原告之訴為有理由，爰依行政訴訟法第233
    條第1項、第236條、第98條第1項前段，判決如主文。
中    華    民    國    99    年    6     月    25    日
             高雄高等行政法院第三庭
                             法  官    林 勇 奮
以上正本係照原本作成。
如不服本判決，應於送達後20日內，向本院提出上訴狀並表明上
訴理由，如於本判決宣示後送達前提起上訴者，應於判決送達後
20日內補提上訴理由書（須按他造當事人人數附繕本）。
中    華    民    國    99    年    6     月    25    日

                             書記官    楊 曜 嘉
附註：
行政訴訟法第235條（第1項、第2項）：
對於適用簡易程序之裁判提起上訴或抗告，須經最高行政法院之
許可。
前項許可，以訴訟事件所涉及之法律見解具有原則性者為限。

司法院資訊處製作；財團法人民間司法改革基金會備份。
